【裁判字號】    97,交上易,554
【裁判日期】    971224
【裁判案由】    過失致死
【裁判全文】
臺灣高等法院臺南分院刑事判決       97年度交上易字第554號
上  訴  人  臺灣雲林地方法院檢察署檢察官
被      告  乙○○
上列上訴人因被告過失致死案件，不服臺灣雲林地方法院97年度
交易字第81號中華民國97年7月29日第一審判決（起訴案號：臺
灣雲林地方法院檢察署97年度偵字第128號），提起上訴，本院
判決如下：
    主  文
原判決撤銷。
乙○○從事業務之人，因業務上之過失致人於死，處有期徒刑陸
月，如易科罰金，以新台幣壹仟元折算壹日。
    事  實
一、乙○○係蔬菜批發之中盤商，平日以駕駛車牌號碼3190-JK
    號自用小貨車批貨販賣為業，駕駛係其附隨業務，為從事業
    務之人。其於民國（下同）96年12月18日晚間8時許，駕駛
    車牌號碼3190-JK號自用小貨車，在雲林縣斗六市○○路673
    號「宏奇噴射器行」前，欲由北往東方向倒車進入文化路。
    乙○○應注意倒車時，於顯示倒車燈光或手勢後，謹慎緩慢
    後倒，並注意其他車輛及行人，而當時天氣晴、夜間有照明
    、視距良好，且道路為無缺陷、無障礙物之直線柏油路等情
    形以觀，客觀上並無不能注意之情事，乃竟疏未注意車後其
    他車輛之狀況，即貿然倒車至文化路外側車道上。適有飲用
    酒類致血液中酒精濃度超過百分之0.05以上之林映攸騎乘車
    牌號碼YKA-653號重機車沿文化路由東往西方向行駛，途經
    文化路673號前，亦未能注意車前狀況，而撞及乙○○駕駛
    之自用小貨車車尾，林映攸因而人、車倒地，受有顱骨破裂
    骨折而顱內出血之傷害，嗣經警到場處理，並將林映攸送醫
    急救，仍於96年12月18日下午9時34分不治身亡。乙○○於
    車禍發生後，在未為有偵查權限之機關或公務員發覺前，即
    向至現場處理事故之雲林縣警察局警員邱建勳自首其為肇事
    者，嗣並接受裁判。
二、案經林映攸之父甲○○告訴臺灣雲林地方法院檢察署檢察官
    偵查起訴。
    理  由
甲、關於証據能力部分：
    按被告以外之人於審判外之陳述，經當事人於審判程序同意
    作為證據，法院審酌該言詞陳述或書面陳述作成時之情況，
    認為適當者，亦得為證據。當事人、代理人或辯護人於法院
    調查證據時，知有刑事訴訟法第159條第1項不得為證據之情
    形，而未於言詞辯論終結前聲明異議，視為有前項之同意，
    刑事訴訟法第159條之5定有明文。查檢察官、被告就本件判
    決所引用之供述証據，於本院審判程序中對於上開供述証據
    之證據能力，均表示沒有意見，且迄於言詞辯論終結前亦未
    聲明異議。本院審酌上開供述證據作成之情況，核無違法取
    證或其他瑕疵，且為證明本件犯罪事實所必要之重要關係事
    項，認為以之作為證據為適當，從而上開供述証據，均得採
    為本件之証據。
乙、實體方面：
一、訊據被告乙○○固坦承於上揭時、地肇事，被害人林映攸並
    因而死亡等事實，但矢口否認有何上開犯行，辯稱「伊倒車
    時有請修車行老闆幫忙看，也有打方向燈，未看到有機車，
    是回正後緩慢前進要進入文化路時，始發生本件車禍，伊無
    過失」云云。
二、經查：
  (一)被告確有於96年12月18日晚間8時許，駕駛車牌號碼3190-JK
    號自用小貨車，在雲林縣斗六市○○路673號「宏奇噴射器
    行」前，與被害人所騎乘車牌號碼YKA-653號重型機車發生
    碰撞，導致被害人因而受有顱內出血之傷害，經送醫急救後
    仍不治死亡之事實，業據被告供認在卷，並經告訴人即被害
    人之父甲○○於警詢及偵查中指訴綦詳，復有現場照片12張
    、道路交通事故現場圖、道路交通事故調查報告表(一)、(二)、
    勘驗筆錄、臺灣雲林地方法院檢察署相驗屍體證明書及臺灣
    雲林地方法院檢察署檢驗報告書各1份附卷可稽，此部分事
    實應可認定。
  (二)被告雖否認就本件車禍有何過失責任，並以上開情詞置辯。
    但查：
  １証人陳瑞宏固於警詢中供証「當時我看距離肇事現場前約15
    0公尺之河南街與石榴路口號誌燈轉換為紅燈，文化路沒有
    車，就指揮該部肇事車輛車號3190-JK號自小貨車由我店內
    倒車到文化路路面邊線處，我就轉頭回到店內後不久聽到碰
    一聲後就看到3190-JK號自小貨車後車尾倒1部YKA-653號普
    重機車，駕駛人倒地頭部受傷流血不止」等語（相卷第41頁
    ）；但稽之被告於肇事當日即18日之警詢中並未供述「倒車
    時有派人在車後指引」之情（見相驗卷第14頁至15頁）；嗣
    於翌日即19日始由証人陳瑞宏於警詢中供証上情，則証人陳
    瑞宏上開供証，其真實性已有可疑之處。再者，依証人陳瑞
    宏於警詢中之供証，其指揮被告倒車到文化路路面邊線後，
    即返回店內，其後始聽到碰撞聲，其返回店內至聽到撞擊聲
    約15秒等情，顯見証人陳瑞宏並未目睹本件車禍發生之現況
    ，則於本件事故發生時，被告車究係「繼續倒車」或「已起
    駛前進」，即難依証人陳瑞宏之証詞即可証明。
  ２又被告雖辯稱「其係倒車導正，前往緩慢前進時，始發生本
    件車禍」云云。但參酌卷附之現場照片所示（見相驗卷第7
    頁），本件事故發生後，被害人機車倒地位置係在碎片位置
    之後方，非在碎片起點處，且被害人之機車車頭嚴重受損等
    情，足認本件事故發生時，被告車應係在倒車狀態中，而非
    起駛前進中，蓋若係在前進中始肇事，則被害人機車應倒在
    該碎片起點處，而非照片中之碎片位置之後方，而此狀態乃
    因被告車應仍在倒車中，因先與該機車發生碰撞，又繼續往
    右前方行駛停車，被害人機車始倒在現場碎片之後方所致；
    再觀之卷附之照片所示（見相驗卷第6頁），被告駕駛之自
    用小貨車肇事後之停車位置，係向右斜停於快慢車道分道白
    實線上，而非向左斜停，又其右前輪胎非向左打或直線向前
    ，據此，尚難認被告自小貨車於肇事時已向左起駛前進，或
    有直線前進之情事，從而被告上開所辯，自無可採，本件事
    故應係被告駕駛該小貨車倒車時發生，而非被告倒車迴正前
    駛時始發生，應可認定。
  ３按汽車倒車時，應顯示倒車燈光或手勢後，謹慎緩慢後倒，
    並應注意其他車輛及行人，道路交通安全規則第110條第2款
    定有明文。查被告既考領取得駕駛執照，對於上開規定理應
    知悉，且依卷附之交通事故調查報告表所載，本件事故發生
    時天氣晴、夜間有照明、視距良好，且道路為無缺陷、無障
    礙物之直線柏油路等情形以觀，客觀上並無不能注意之情事
    ，乃竟疏未注意車後其他車輛之狀況，即貿然倒車至文化路
    外側車道上，因而肇事，則被告有過失甚明；又被害人於本
    件事故發生後，經抽血檢驗其血液中所含酒精濃度已超過百
    分之0.05以上，有被害人之酒精測定紀錄表在卷可稽（見相
    驗卷第21頁），顯已不能安全駕駛，且又疏於車前狀況，亦
    與有過失。而本件經分別送臺灣省嘉雲區車輛行車事故鑑定
    委員會、臺灣省車輛行車事故覆議鑑定委員會鑑定結果，亦
    為相同之認定，臺灣省車輛行車事故覆議鑑定委員會復就本
    件事故發生時，被告究係於倒車時肇事或係倒車完成剛起駛
    時肇事一節，為具體之認定應係在倒車時肇事等情，分別有
    臺灣省嘉雲區車輛行車事故鑑定委員會97年3月24日嘉雲鑑
    970064字第0975800829號函所附鑑定意見書（見97年度偵字
    第128號卷第5頁至第6頁）、臺灣省車輛行車事故覆議鑑定
    委員會97年11月10日覆議字第0976204231號函、97年11月25
    日覆議字第0976204471號函在卷足憑（見本院卷第33頁、第
    37頁），被告所辯無過失云云，自無可採。又被害人飲酒後
    已不能安全駕駛該機車，又疏未注意車前狀況，而與有過失
    ，仍不能解免被告之刑責。再者，被害人因本件車禍受有上
    開傷害，經送醫救治不治死亡，已如上述，則被告之過失行
    為與被害人之死亡間，顯有相當因果關係，亦可認定。
  (三)綜上所述，被告所辯，均係事後卸責之詞，均無足取，本件
    事証明確，被告之犯行洵堪認定。
三、按刑法上所謂業務，係指個人基於其社會地位繼續反覆所執
    行之業務，而汽車駕駛人之駕駛工作，乃隨時可致他人身體
    生命於危險之行為，並係具有將該行為繼續，反覆行使之地
    位之人，因此應有經常注意俾免致他人於危險之特別注意義
    務。查被告於肇事時係為蔬菜批發之中盤商，平日以駕駛車
    牌號碼3190-JK號自用小貨車批貨販賣為業一節，已據被告
    於本院審理中供認在卷（見本院卷第57頁），足認駕駛係其
    附隨業務，雖被告係於該自小貨車送修後，欲將該輛車駛回
    ，於倒車時肇事，而非駕駛該自用小貨車批貨途中發生本件
    事故，但被告駕駛該輛車既係其從事蔬菜批發之附隨業務，
    故其駕駛該車本屬其社會活動之一，在社會上有其特殊之屬
    性（地位），其本於此項屬性而駕車，自屬基於社會生活上
    之地位而反覆執行事務，從而在此地位之駕車，不問其目的
    為何，均應認其係業務之範圍。核被告所為，係犯刑法第27
    6條第2項之業務過失致死罪，公訴意旨認被告係犯同條第1
    項之罪，起訴法條尚有未洽，應予變更。又被告肇事後未被
    有偵查權之公務員或機關發覺其為犯嫌前，留在事故現場向
    到場處理之警員自承犯行，進而接受裁判，有雲林縣警察局
    道路交通事故肇事人自首情形紀錄表在卷可稽（見相驗卷第
    22頁），被告行為合乎自首之要件，爰依刑法第62條前段減
    輕其刑。
四、原審不察，遽為被告無罪之諭知，自有未洽，檢察官上訴意
    旨，指摘原判決不當，非無理由，自應將原判決予以撤銷改
    判，爰審酌被告之品行、應負之過失責任、被害人就本件車
    禍之發生與有過失，及被害人因本件車禍死亡，被告犯後否
    認犯行，且未與被害人家屬達成和解之態度等一切情狀，量
    處如主文第2項所示之刑，並諭知易科罰金之折算標準，以
    資懲儆。
據上論結，應依刑事訴訟法第369條第1項前段、第364條、第299
條第1項前段、第300條，刑法第276條第2項、第62條前段、第41
條第1項、刑法施行法第1條之1第1項、第2項前段，判決如主文
。
本案經檢察官張太龍到庭執行職務。
中    華    民    國    97    年    12    月    24    日
                  刑事第四庭  審判長法  官  吳志誠
                                    法  官  羅心芳
                                    法  官  陳珍如
以上正本證明與原本無異。
如不服本判決應於收受送達後10日內向本院提出上訴書狀，其未
敘述上訴理由者，並得於提起上訴後10日內向本院補提理由書（
均須按他造當事人之人數附繕本）「切勿逕送上級法院」。
                                    書記官  岑  玢
中    華    民    國    97    年    12    月    24    日
附錄：本判決論罪科刑條文：
中華民國刑法第276條
（過失致死罪）
因過失致人於死者，處2年以下有期徒刑、拘役或2千元以下罰金
。
從事業務之人，因業務上之過失犯前項之罪者，處5年以下有期
徒刑或拘役，得併科3千元以下罰金。


司法院資訊處製作；財團法人民間司法改革基金會備份。
